【裁判字號】    99,訴,296
【裁判日期】    990714
【裁判案由】    違反毒品危害防制條例
【裁判全文】
臺灣雲林地方法院刑事判決               99年度訴字第296號
公  訴  人  臺灣雲林地方法院檢察署檢察官
被      告  甲○○
指定辯護人  蔡金保律師
上列被告因毒品危害防制條例案件，經檢察官提起公訴（99年度
偵字第1226號），本院判決如下：
    主  文
甲○○販賣第三級毒品，處有期徒刑貳年，緩刑伍年，未扣案販
賣第三級毒品所得之新臺幣參佰元沒收，如全部或一部不能沒收
時，以其財產抵償之。
    事  實
一、甲○○明知愷他命（Ketamine，又稱K 他命）係毒品危害防
    制條例第2 條第2 項第3 款所規定之第三級毒品，依法不得
    販賣，於不詳時、地，以新臺幣（下同）500 元之代價，向
    姓名、年籍、住所不詳之成年人購買重量不詳之第三級毒品
    愷他命1 小包，使用一部分後，竟意圖營利，基於販賣第三
    級毒品愷他命之犯意，於民國98年7 月間某日，在其位於雲
    林縣斗六市○○路租屋處內，以一手交錢、一手交貨之方式
    ，販賣上開愷他命1 小包予友人張冠銘，並得款300 元。
二、案經彰化縣警察局報請臺灣雲林地方法院檢察署檢察官偵查
    起訴。
    理  由
壹、程序事項：
一、本件被告甲○○雖於99年2 月5 日因志願入伍服役而為現役
    軍人，惟依刑事訴訟法第1 條第2 項、軍事審判法第1 條第
    1 項、第5 條第1 項之規定，因被告犯本件之罪時，雖係在
    其任職服役前，但被發覺犯罪時，係在任職服役前，而非任
    職服役中，且所犯之罪亦非陸海空軍刑法及其特別法之罪，
    自應由本院依刑事訴訟法審理之，是本院對本案有審判權，
    合先敘明。
二、按被告以外之人於偵查中向檢察官所為陳述，除顯有不可信
    之情況者外，得為證據，刑事訴訟法第159 條之1 第2 項定
    有明文。檢察官在偵查中對被告以外之人所為之偵查筆錄，
    性質上屬傳聞證據，惟刑事訴訟法規定檢察官代表國家偵查
    犯罪、實施公訴，依法其有訊問被告、證人及鑑定人之權，
    證人、鑑定人並須具結，而實務運作時，檢察官偵查中向被
    告以外之人所取得之陳述，原則上均能遵守法律規定，不致
    違法取供，其可信度極高，職是，被告以外之人前於偵查中
    已具結而為證述，除反對該項供述得具有證據能力之一方，
    已釋明「顯有不可信之情況」之理由外，不宜遽指該證人於
    偵查中之陳述不具證據能力。綜上論述，本件證人張冠銘於
    檢察官偵查時之證述筆錄，係檢察官令渠以證人身分具結後
    所為之證述，有該證人結文附卷可稽，被告甲○○及其辯護
    人均未提及檢察官在訊問時有不法取供之情形，亦未釋明上
    開證人之證述有何顯不可信之情況，依上開規定，上開證人
    在檢察官之證述筆錄，自得作為本案證據使用。
三、查被告以外之人於審判外之陳述，雖不符刑事訴訟法第159
    條之1 至之4 等4 條規定，而經當事人於審判程序同意作為
    證據，法院審酌該陳述作成時之情況，認為適當者，亦得作
    為證據，又當事人、代理人或辯護人於法院調查證據時，知
    有第159 條第1 項不得為證據之情形，而未於言詞辯論終結
    前聲明異議者，視為有前項之同意。同法第159 條之5 第1
    項、第2 項定有明文。經查，除上開證人在檢察官面前之證
    述筆錄外，本判決後開引用被告以外之人即證人張冠銘於審
    判外之陳述（證人張冠銘之警詢筆錄及其指認犯罪嫌疑人紀
    錄表），原則上均不得作為證據使用，惟被告及辯護人在本
    院審理中均明示同意上開證據有證據能力或未於言詞辯論終
    結前聲明異議者，本院審酌上開證據製作時之情況，並無違
    法不當之情事，認為以之作為證據應屬適當，揆諸前開規定
    ，應認該等供述證據例外具有證據能力。
貳、實體事項：
一、上開犯罪事實，迭據被告甲○○於警詢、檢察官訊問及本院
    審理時坦認不諱，核與證人張冠銘於警詢、檢察官訊問時證
    述之情節相符，並有證人張冠銘指認犯罪嫌疑人紀錄表等附
    卷可稽，堪認被告之自白與事實相符。又被告固稱不知獲利
    多少，惟按販賣毒品之所謂販賣行為，係行為人基於營利之
    目的，而販入或賣出毒品而言，而販賣毒品者，其主觀上須
    有營利之意圖，且客觀上有販賣之行為，即足構成，至於實
    際上是否已經獲利，或獲利多少，則非所問，又毒品危害防
    制條例所處罰之「販賣」毒品罪，所著重者為行為人在主觀
    上有藉以牟利之惡性及對毒品之擴散具有較有償或無償轉讓
    行為更嚴重之危害性，其「營利」之意圖係從客觀之社會環
    境、情況及證人、物證等資料，依據證據法則綜合研判以認
    定之，本件被告販賣之愷他命毒品，其非法交易，在實務上
    警方必嚴加查緝，且國家對之科以重罰亦不容寬貸，衡諸常
    情，倘非有利可圖，絕無平白甘冒被嚴查重罰高度風險之理
    ，從而，舉凡其有償交易，除有足以反證其確另基於某種非
    圖利本意之關係外，通常尚難因無法查悉其販入價額作為是
    否高價賣出之比較，諉為無營利之意思，而阻卻販賣犯行之
    追訴。（最高法院93年度臺上字第1651號、95年度臺上字第
    301 號判決意旨同此見解）。是被告上開所稱，顯示被告主
    觀上確實有販賣毒品愷他命以營利之不法意圖甚明，只不過
    其不知將獲利之金額而已。本件事證明確，被告之犯行洵堪
    認定，應依法論科。
二、被告行為後，毒品危害防制條例第4 條及第17條第2 項已於
    98年5 月20日修正公布，針對當次公布之修正條文，未另訂
    施行日期（至原毒品危害條例條例第36條所規定：「本條例
    自公佈後六個月施行」，核其所稱「本條例」係指係92年7
    月9 日修正公布之該條例，並非指98年5 月20日公布之部分
    修正條文），惟法律既經制定或修正並經總統公布，自應依
    一般原則，自公布日起算第三日起發生效力，是98年5 月20
    日公布之毒品危害防制條例修正條文之生效日期，應自公布
    日起至第三日即98年5 月22日發生效力，故本件犯行之時間
    ，已在上開法條生效後，自應適用新法，而無庸為新舊法之
    比較。核被告所為，係犯毒品危害防制條例第4 條第3 項之
    販賣第三級毒品罪，其販賣前意圖販賣而持有第三級毒品之
    低度行為，為販賣第三級毒品之高度行為所吸收，不另論罪
    。又被告於偵查及審判中均自白本件犯行，爰依毒品危害防
    制條例第17條第2 項規定減輕其刑。
三、本院考量被告僅販賣愷他命1 次，且售出之毒品數量極微，
    其犯案情節甚輕，然販賣第三級毒品之法定刑為「五年以上
    有期徒刑，得併科新臺幣七百萬元以下罰金」，依本件實際
    犯罪之情狀而言，非無顯可憫恕之處，而認如量處法定最低
    度刑，猶嫌過重，顯屬情輕法重，有傷一般國民對於法律之
    情感，故參酌前情，再依刑法第59條之規定，酌減其刑，並
    遞減之。爰審酌被告僅有兒童及少年性交易防制條例之緩起
    訴紀錄，有臺灣高等法院被告前案紀錄表在卷可按，素行尚
    可，又其不思以正途賺取金錢，僅為圖得一己之私利，無視
    於國家防制毒品危害之禁令，竟販售毒品以牟利，不僅將助
    長毒品氾濫，戕害他人之身心發展，且足以使購買者因施用
    毒品，而戕害其身心健康；惟其犯後於歷次調查及本院審理
    時，均坦承犯行，態度良好等一切情狀，量處如主文所示之
    刑。又被告前未曾因故意犯罪受有期徒刑以上刑之宣告，此
    有前開臺灣高等法院被告前案紀錄表在卷可參，其因一時失
    慮，致罹刑章，且犯後為戒除毒癮，已自願入伍服志願役，
    現正服役中，足見其改悔之決心，從而，認被告經此教訓，
    當知所警惕，而無再犯之虞，本院認其所宣告之刑以暫不執
    行為適當，爰依刑法第74條第1 項第1 款之規定，併宣告緩
    刑5 年，以啟自新。
四、按犯第4 條至第9 條、第12條、第13條或第14條第1 項、第
    2 項之罪者，其供犯罪所用或因犯罪所得之財物，均沒收之
    ，如全部或一部不能沒收時，追徵其價額或以其財產抵償之
    ，毒品危害防制條例第19條第1 項定有明文。此規定係採義
    務沒收主義，凡供犯罪所用或因犯罪所得之財物，且屬犯人
    所有者，均應宣告沒收。本件被告販賣第三級毒品愷他命給
    張冠銘，其犯罪所得為300 元，上開販毒所得雖未扣案，亦
    應依毒品危害防制條例第19條第1 項之規定，宣告沒收之，
    如全部或一部不能沒收時，以其財產抵償之。
據上論斷，依刑事訴訟法第299 條第1 項前段，毒品危害防制條
例第4 條第3 項、第17條第2 項、第19條第1 項，刑法第11條前
段、第59條、第74條第1 項第1 款，判決如主文。
本案經檢察官陳詠薇到庭執行職務。
中    華    民    國    99    年    7     月    14    日
                  刑事第三庭  審判長法  官  林輝煌
                                    法  官  蕭雅毓
                                    法  官  張文俊
以上正本證明與原本無異。
如不服本判決應於收受送達後十日內向本院提出上訴書狀，並應
敘述具體理由；其未敘述上訴理由者，應於上訴期間屆滿後二十
日內向本院補提理由書（均須按他造當事人之人數附繕本）「切
勿逕送上級法院」。
                                    書記官  金雅芳
中    華    民    國    99    年    7     月    14    日
附錄本案論罪科刑法條全文
毒品危害防制條例第4條
製造、運輸、販賣第一級毒品者，處死刑或無期徒刑；處無期徒
刑者，得併科新臺幣2 千萬元以下罰金。
製造、運輸、販賣第二級毒品者，處無期徒刑或7 年以上有期徒
刑，得併科新臺幣1 千萬元以下罰金。
製造、運輸、販賣第三級毒品者，處5 年以上有期徒刑，得併科
新臺幣7 百萬元以下罰金。
製造、運輸、販賣第四級毒品者，處3 年以上10年以下有期徒刑
，得併科新臺幣3 百萬元以下罰金。
製造、運輸、販賣專供製造或施用毒品之器具者，處1 年以上7
年以下有期徒刑，得併科新臺幣1 百萬元以下罰金。
前五項之未遂犯罰之。

司法院資訊處製作；財團法人民間司法改革基金會備份。
